【裁判字號】    99,台上,4288
【裁判日期】    990708
【裁判案由】    偽造文書
【裁判全文】
最高法院刑事判決            九十九年度台上字第四二八八號
上  訴  人  甲○○
上列上訴人因偽造文書案件，不服台灣高等法院花蓮分院中華民
國九十七年八月七日第二審判決（九十六年度上訴字第三三八號
，起訴案號：台灣花蓮地方法院檢察署九十六年度偵字第一二三
號），提起上訴，本院判決如下：
    主  文
上訴駁回。
    理  由
按刑事訴訟法第三百七十七條規定，上訴於第三審法院，非以判
決違背法令為理由，不得為之。是提起第三審上訴，應以原判決
違背法令為理由，係屬法定要件，如果上訴理由書狀並未依據卷
內訴訟資料，具體指摘原判決不適用何種法則或如何適用不當，
或所指摘原判決違法情事，顯與法律規定得為第三審上訴理由之
違法情形，不相適合時，均應認其上訴為不合法律上之程式，予
以駁回。本件原判決撤銷第一審關於上訴人甲○○偽造文書部分
之科刑判決，比較行為時與裁判時法律，改判仍適用修正前刑法
牽連犯、連續犯等規定，從一重論處上訴人共同連續犯行使偽造
私文書罪刑（處有期徒刑一年六月，減為有期徒刑九月；併為相
關從刑之諭知），已詳敘其所憑之證據及其得心證之理由。從形
式上觀察，原判決並無足以影響判決結果之違法情形存在。上訴
意旨略以：(一)曾忠塘於民國九十四年九月十日住進花蓮門諾醫院
後，情況一度危急，院方亦曾發出病危通知，為避免身後遭稅捐
機關課徵高額之遺產稅或贈與稅，任何人均會於意識尚為清楚之
際，交代身後財產、妻小等事如何安置，非不可能授權上訴人或
陳麗嫦代為處理其所有之財產。況陳麗嫦係曾忠塘之配偶，上訴
人為曾忠塘之養女，依法對於曾忠塘之遺產均有第一順位之法定
繼承權，於曾忠塘逝世後，均可依法繼承，苟非曾忠塘授權，上
訴人何須多此一舉趁曾忠塘病危之際，將曾忠塘於銀行帳戶中之
存款領出，據為己有？(二)陳麗嫦與曾忠塘結縭將近三十年，迄至
曾忠塘返回花蓮，亦與陳麗嫦同住二十八年，夫妻感情自然深厚
。曾忠塘曾證稱早於七、八年前，因行動不便，將台灣銀行永和
分行、華橋銀行永和分行存摺、印章交由上訴人保管，以便幫忙
到銀行領錢等語，並曾贈與上訴人新台幣一百萬元，足證曾忠塘
極為信任上訴人及陳麗嫦（上訴理由狀誤載為甲○○）。原判決
逕以陳麗嫦於九十四年十月七日委託章修璇律師所寄發之律師函
之內容，推測曾忠塘與上訴人或陳麗嫦（上訴理由狀誤載為甲○
○）感情不睦，要與經驗法則與論理法則不符。(三)吳皓嘉於另案
台灣高等法院審理時證明上訴人與陳麗嫦曾向曾忠榮索取曾忠塘
所使用帳戶之存摺及印章，並至銀行辦理存款解約及領款之手續
。而上訴人提出曾忠塘於榮總住院期間所書寫之雜記，旨在證明
上訴人與曾忠塘間並無相處不睦或形同陌路之情事。且吳皓嘉縱
為上訴人之朋友，然衡理應無甘冒科處偽證罪之刑責，而為虛偽
陳述之理。原判決未說明吳皓嘉之證詞有何瑕疵，復未採為上訴
人有利之證據，亦與論理法則有違，並有理由不備之違法。(四)曾
忠塘證稱：花蓮第一信用合作社帳戶之存摺及印章，係置於花蓮
市○○路一五一號其居住之房間內，復於告訴狀內自承其住院期
間意識清楚等語。原判決對此有利上訴人之證據，未說明不採之
理由，復未傳喚醫護人員釐清曾忠塘住院期間之精神狀況，自亦
有理由不備及證據調查未盡等違誤。(五)系爭款項於領出後，業存
入陳麗嫦設於台灣銀行館前分行之帳戶內，上訴人分文未取，且
曾向曾忠塘表示希望其返回台北與上訴人同住之意。原判決以上
訴人提領款項之事實，量處重刑，有違證據法則，並有應於審判
期日調查之證據而未予調查及理由不備之違法各云云。惟查，原
判決依據證人曾忠塘在偵查、第一審及台灣板橋地方法院九十五
年度易字第九七五號陳麗嫦侵占案件審理時之證詞，及上訴人、
陳麗嫦分別供（證）確有辦理原判決附表一所示定期存款解約及
提款等行為，暨華僑商業銀行存款往來明細查詢單、花蓮市第一
信用合作社九十五年九月十八日花一信總字第五００號函附如原
判決附表編號1.2.3.4.5.所示文件、台灣銀行永和分行九十五年
九月十八日永和營字第０九五０００四０八八一號函附如原判決
附表編號6.7.所示文件、存款往來明細查詢資料、存入憑條、存
單存款中途解約（銷戶）登錄單及傳票及原判決附表編號8.9.所
示文件、陳麗嫦與上訴人分別於九十四年十月七日與同年月二十
日委由章修璇律師所發「承展法律事務所」律師函、警察機關受
理各類案件紀錄表等證據，資以認定上訴人有原判決所載之犯罪
事實。對上訴人在原審矢口否認有任何行使偽造私文書之犯行，
所辯：當時目的在於維護曾忠塘利益，且已獲得曾忠塘之授權云
云，如何顯係臨訟杜撰之詞，不足採信，並已依憑卷內證據，逐
一指駁論述。且敘明：吳皓嘉在台灣高等法院九十五年度上訴字
第四六一九號陳麗嫦偽造文書等案件審理時所為有利上訴人之證
詞，如何與曾忠塘於住院期間所書寫之雜記內容不合，且難謂無
偏頗之虞等旨綦詳。經核原判決就證據取捨與證據證明力之判斷
，俱未悖於通常一般之人日常生活經驗之定則或論理法則，所為
論述及說明，亦無不適用法則、適用法則不當或理由不備等違法
情形存在，自不得任意指摘其為違法。再按刑事訴訟法所稱依法
應於審判期日調查之證據，係指與待證事實有重要關係，在客觀
上顯有調查必要性之證據而言，其範圍並非漫無限制，必其證據
與判斷待證事實之有無，具有關聯性，得據以推翻原判決所確認
之事實，而為不同之認定，若證明之事項已臻明瞭，自欠缺其調
查之必要性，未為無益之調查，並無違法之可言。本件原審之審
判長於審判期日詢以尚有何證據請求調查後，上訴人及其辯護人
均答稱「無」，原判決既認上訴人之犯罪已經證明，未傳喚曾忠
塘住院期間之看護人員就曾忠塘精神狀況為無益之調查，自無應
於審判期日調查之證據而未予調查之違法。上訴意旨(一)(二)(三)(四)置
原判決所為之明白論斷於不顧，猶執已為原審指駁之陳詞爭辯，
及對原審取捨證據與判斷證據證明力之職權行使，重為事實上之
爭執並指摘原判決違法，難認係適法之第三審上訴理由。末按量
刑輕重係屬事實審法院得依職權裁量之事項，茍已以行為人之責
任為基礎，並斟酌刑法第五十七條各款所列情狀而未逾法定刑度
，即不得任意指為違法。本件原判決就如何量刑一節，已依憑與
量刑相關之事實，詳為說明（原判決理由參、二），上訴意旨(五)
指摘關於量刑部分有適用證據法則不當、證據調查未盡及理由不
備等違法，查係以自己之說詞，漫指其為違法，殊非合法之第三
審上訴理由。至其餘上訴意旨，或係就原審採證認事職權之適法
行使，重為事實之爭執，或執與判決本旨無涉之枝節事項，而為
任意之指摘，均難謂為適法之第三審上訴理由。衡以上述之說明
，應認其上訴違背法律上之程式，予以駁回。又原判決認上訴人
牽連犯連續詐欺取財罪部分，因行使偽造私文書部分之上訴不合
法，本院無從併予以審酌，附此敘明。
據上論結，應依刑事訴訟法第三百九十五條前段，判決如主文。
中    華    民    國  九十九  年    七    月    八    日
                      最高法院刑事第十二庭
                          審判長法官  黃  一  鑫
                                法官  張  春  福
                                法官  林  勤  純
                                法官  李  錦  樑
                                法官  陳  國  文
本件正本證明與原本無異
                                      書  記  官
中    華    民    國  九十九  年    七    月   十九   日
                                                      Ｑ

司法院資訊處製作；財團法人民間司法改革基金會備份。
